【裁判字號】    90,判,503
【裁判日期】    900329
【裁判案由】    贈與稅
【裁判全文】
最  高  行  政  法  院  判  決                      九十年度判字第五○三號
    原      告  甲○○○
    被      告  財政部臺灣省北區國稅局
    代  表  人  林吉昌
右當事人間因贈與稅事件，原告不服行政院中華民國八十八年九月十八日台八十八訴
字第三五一一五號再訴願決定，提起行政訴訟。本院判決如左：
    主  文
原告之訴駁回。
訴訟費用由原告負擔。
    事  實
緣原告於八十三年十月六日將其存放台北區中小企銀西盛分行（以下稱北區中小企銀
）存款新台幣（以下同）一、○○○、○○○元轉存入其子黃文峰名義之定期存款，
未依遺產及贈與稅法第二十四條規定，於贈與之日起三十日內辦理贈與稅申報，案經
被告於八十三年十月十八日查獲，除核定補徵贈與稅二四、五○○元外，另依遺產及
贈與稅法第四十四條規定，按應納稅額加處一倍之罰鍰二四、五○○元。原告不服，
主張其投資事業資金龐大，為妥善資金靈活運用並避免耗費呆藏，分別以綜合存款方
式由其本人或子女名義帳戶辦理活期、定期存款轉存方式，適時調節以達最大理財收
益，各子女之存款亦於八十四年七月七日解提，並無贈與行為，更無所謂贈與意思表
示云云。申經復查結果，未准變更，提起訴願、再訴願均遭駁回，遂向本院提起行政
訴訟。茲摘敘兩造訴辯意旨如次：
原告起訴意旨略謂：被告核定原告八十三年度轉存其子黃文峰定期存款屬贈與，贈與
總額一、○○○、○○○元，扣除行為時免稅額四五○、○○○元，贈與淨額五五○
、○○○元，核課贈與稅二四、五○○元，並加處罰鍰，實有誤解。蓋被告既已認定
原告於八十二年一月十三日及同年一月二十九日分別贈與黃文峰一○、○○○、○○
○元及五○○、○○○元，時經一年餘，則黃文峰之利息所得應有能力續作定期存款
，因黃文峰之帳號自始均由原告運用，利息所得亦由原告統籌運用，在領息期間，黃
文峰個人並無收支經手利息所得之情事。故轉存黃文峰定存，實質上原告只是辦手續
將原屬黃文峰之利息所得辦理續存，被告不應以原始本金所生孳息續辦理定存而認定
再一次贈與。依八十三年度定期存款利率約百分之五點五至百分之六，則被告認定原
告八十二年度贈與黃文峰之一仟餘萬元，依前述利率計算，所生孳息至少應有五五○
、○○○元，被告再以孳息核定原告贈與稅似有不妥，綜上所陳，請撤銷原處分、複
查決定、訴願及再訴願決定，以維原告權益等語。
被告答辯意旨略謂：一、按「本法稱贈與，指財產所有人以自己之財產無償給與他人
，經他人允受而生效力之行為。」「除第二十條所規定之贈與外，贈與人在一年內贈
與他人之財產總值超過贈與稅免稅額時，應於超過免稅額之贈與行為發生後三十日內
，向主管稽徵機關依本法規定辦理贈與稅申報。」「納稅義務人違反第二十三條或第
二十四條之規定，未依限辦理遺產稅或贈與稅申報者，按核定應納稅額加處一倍至二
倍之罰鍰。」分別為遺產及贈與稅法第四條第二項、第二十四條第一項及第四十四條
首段所明定。二、本案原告「於八十三年十月六日將其北區中小企銀當日到期之定期
存款（存單號碼BA三六一六五五），存款金額一、○○○、○○○元，以轉帳方式存
入其子黃文峰名義之定期存款（存單號碼BA五一一八二八），此有北區中小企銀存單
號碼BA三六一六五五之存本取息儲蓄存款存單、八十三年十月六日取款憑條及該行活
儲轉帳收入傳票影本等資料附卷可稽，所訴係將原屬贈與黃文峰一○、五○○、○○
○元本金而產生之利息所得辦理續存，顯屬不同之事實，核不足採，原處分請仍維持
。綜上論述，原處分及所為復查、訴願、再訴願決定並無違誤，請依法判決駁回原告
之訴等語。
    理  由
按「凡經常居住中華民國境內之中華民國國民，就其在中華民國境內或境外之財產為
贈與者，應依本法規定，課徵贈與稅。」「本法稱贈與，指財產所有人以自己之財產
無償給予他人，經他人允受而生效力之行為。」「除第二十條所規定之贈與外，贈與
人在一年內贈與他人之財產總值超過贈與稅免稅額時，應於超過免稅額之贈與行為發
生後三十日內，向主管稽徵機關依本法規定辦理贈與稅申報。」「納稅義務人違反第
二十三條或第二十四條之規定，未依限辦理遺產稅或贈與稅申報者，按核定應納稅額
加處一倍至二倍之罰鍰；其無應納稅額者，處以九百元之罰鍰。」為行為時遺產及贈
與稅法第三條第一項、第四條第二項、第二十四條第一項及第四十四條所規定。本件
原告不服被告核定稅額及處以罰鍰，以其投資事業資金龐大，為妥善靈活運用並避免
耗費呆藏，分別以綜合存款方式由其本人或子女名義帳戶辦理活、定期存款轉存方式
，適時調節以達最大理財收益，並無贈與意思，且系爭存款業於八十四年七月七日解
提云云。申經復查結果，以原告於八十三年十月六日將其存放北區中小企銀到期定存
（存單號碼BA三六一六五五，期間八十二年九月六日至八十三年十月六日）一、○○
○、○○○元，轉存入其子黃文峰之定期存款內，迄至八十三年十月十八日被告查獲
時仍未返還，現金交付已為事實，贈與行為即已實現，原核定核課贈與稅，並以原告
未依限申報處以罰鍰，並無違誤。又原告於八十三年十月六日將一、○○○、○○○
元以黃文峰名義辦理定期存款迄查獲日並無返還紀錄，且其利息亦經黃文峰辦理綜合
所得稅申報，有其八十三年度綜合所得稅結算申報書影本附卷可稽，贈與行為明確，
縱以黃文峰之存款於八十四年七月七日解提屬實，已在該局查獲日之後，亦不足以否
定原告贈與事實之認定，原告主張其無贈與意思云云，核不足採，乃未准變更。原告
以本案與民法所規定之贈與要件不符，其對子女之存款非為贈與要式及意思表示，亦
無任何字據，贈與效力自始不存在，又其子女以系爭存款利息辦理所得稅申報，並不
足認定為贈與成立之要件云云，提起一再訴願。經一再訴願決定以民法第四百零六條
規定，贈與因當事人一方以自己之財產，無償給予他方之意思表示，經他方允受而生
效力。本件原告以其存款轉以子女名義為定期存款，且查其子女存款之利息已依法申
報綜合所得稅，有黃文峰八十三年度綜合所得稅結算申報書附卷可稽，足證受贈人業
已允受，是其贈與行為客觀要件均已成立而致生效，核與民法第四百零六條規定相符
。且贈與稅之核課係以曆年度為基礎，而系爭贈與行為發生於八十三年十月六日，截
至查獲日並未轉回其本人名義存款，是原處分以贈與行為認定，並無不合，遂駁回其
一再訴願，經核並無不合。原告仍執前詞提起本訴，查原告係於八十三年十月六日將
其北區中小企銀當日到期之定期存款存單號碼BA三六一六五五，存款金額一、○○○
、○○○元，以轉帳方式存入其子黃文峰名義之定期存款（存單號碼BA五一一八二八
），此有原告北區中小企銀存單號碼BA三六一六五五之存本取息儲蓄存款存單、八十
三年十月六日取款憑條及該行活儲轉帳收入傳票影本等資料附卷可稽，原告所訴黃文
峰於八十三年十月六日應有利息所得一、○○○、○○○元，其並未贈與系爭款項予
黃文峰云云，核不足採。至訴稱其八十二年度贈與稅及罰鍰事件，業經行政院以台八
十八訴字第○三五二八號再訴願決定將原決定及原處分均撤銷，由原處分機關另為適
法之處分一節，核其案情與本件不同。自不影響本案之認定。原告所訴核不足採。本
件原處分所為贈與稅之核課及處罰，暨一再訴願決定遞予維持，均無違誤。原告訴請
撤銷非有理由，應予駁回。
據上論結，本件原告之訴為無理由，爰依行政訴訟法施行法第二條、行政訴訟法第九
十八條第三項前段，判決如主文。
中    華    民    國     九十        年      三      月     二十九      日
                    最 高 行 政 法 院  第 一 庭
                                審 判 長 法  官      黃  綠  星
                                         法  官      高  啟  燦
                                         法  官      蔡  進  田
                                         法  官      黃  璽  君
                                         法  官      廖  宏  明
右  正  本  證  明  與  原  本  無  異
                                         法院書記官  彭  秀  玲
中    華    民    國     九十        年      三      月      三十       日


司法院資訊處製作；財團法人民間司法改革基金會備份。
